---
title: "time series intro"
author: 'jiyun Lim'
date: '03/01/2023'
categories: 
  - R
  - TS
  - ML
format:
  html:
    theme: default
---

```{r}
library(tidyverse)
library(forecast)
library(recipes)
```

```{r}
tourist <- scan('./tourist.txt')
tourist[10:13] <- NA
tour <- scan('./tour.txt')

tour <- c(tourist, tour)
```

```{r}
tour.ts <- ts(tour, start=1981, frequency=12)

tour.ts %>% 
  autoplot()
```
```{r}
tour.ts %>% 
  ggtsdisplay()
```



```{r}
ggseasonplot(tour.ts)
```
- 결측치 존재
- 추세존재
- 계절성 존재

```{r}
train <- window(tour.ts, end = c(1991, 12), freq=12)
test <- window(tour.ts, start = c(1992, 1), freq=12)
```

```{r}
library(imputeTS)
imputeTS::ggplot_na_distribution(train)
```
- 1981년 말부터 1982년 사이에 결측치가 존재함.

```{r}
# 평균대치
imp_na <- na_mean(train)
imputeTS::ggplot_na_imputations(train, imp_na)
```

```{r}
## exponential moving average
imp_movmean <- na_ma(train, weighting='exponential', k=3)
imputeTS::ggplot_na_imputations(train, imp_movmean)
```
시계열 결측치 대치법에는 크게 평균대치와 exponential moving average 방법이 있다.
exponential moving average방법은 결측치와 가까운 시점에 더 큰 가중치를 부여하므로, 시계열의 경향성을 반영할 수 있다.

그림을 통해서도 알수있듯이, 평균대치법에 비해 exponential moving average를 이용한 방법이 시계열의 경향성을 반영하며, 적절하게 결측치를 대치해주는 것을 확인할 수 있다..


```{r}
forecast::BoxCox.lambda(imp_movmean)
```

- 로그변환 실시

```{r}
lntour <- log(imp_movmean)
lntour %>% autoplot()
```

- 로그변환 결과, 시간에 따라 분산이 일정하게 안정화된 것을 볼 수 있음.


`-` 추세와 계절성이 함께 존재하므로, 일반차분과 계절차분을 고려해볼 수 있을 것 같다.

```{r}
tour_1 <- diff(lntour)
ggtsdisplay(tour_1, lag.max = 48)

```

- 계절차분을 고려해볼 수 있을 것 같다..

```{r}
tour_12 <- diff(lntour, lag=12)
ggtsdisplay(tour_12, lag.max=48)
```
```{r}
ndiffs(tour_12)
```
- 계절차분 결과, 추세그래프와 acf plot을 확인해보면 추세가 존재하고, acf가 천천히 감소하는 것을 확인할 수 있다.

- 추가적인 일반차분을 고려

`-` d=1, D=1
```{r}
tour_1_12 <- diff(tour_1, lag=12)
ggtsdisplay(tour_1_12, lag.max = 48)
```


- 추세가 사라졌으며, 계절성 또한 사라진 것 확인할 수 있다.
- 따라서 계절차분과 일반차분 (d=1, D=1)을 동시에 고려.


```{r}
Acf(tour_1_12, lag.max = 48)
```


```{r}
Pacf(tour_1_12, lag.max=48)
```

**후보모형**
- $ARIMA(0,1,1)(0,1,1)_{12}$
- $ARIMA(0,1,1)(1,1,0)_{12}$
- $ARIMA(2,1,0)(0,1,1)_{12}$
- $ARIMA(2,1,0)(1,1,0)_{12}$

```{r}
fit1 <- Arima(lntour, order = c(0,1,1),
              seasonal = list(order = c(0,1,1),period = 12))

fit2 <- Arima(lntour, order = c(0,1,1),
              seasonal = list(order = c(1,1,0), period = 12))

fit3 <- Arima(lntour, order = c(2,1,0),
              seasonal = list(order = c(0,1,1), period = 12))

fit4 <- Arima(lntour, order = c(2,1,0),
              seasonal = list(order = c(1,1,0), period = 12))
```

```{r}
AIC(fit1, fit2, fit3)
```

```{r}
BIC(fit1, fit2, fit3, fit4)

```

```{r}
 confint(fit1)
```

```{r}
checkresiduals(fit1)
```

- 오차 사이에 자기상관X















